臺灣臺中地方法院刑事判決
111年度交訴字第251號
公  訴  人  臺灣臺中地方檢察署檢察官
被      告  陳正宗


選任辯護人  許文鐘律師
上列被告因肇事逃逸罪案件，經檢察官提起公訴（111年度偵字
第18524號），被告於準備程序中就被訴事實為有罪之陳述，經
告知簡式審判程序之旨，並聽取當事人之意見後，經本院合議庭
裁定由受命法官獨任進行簡式審判程序，判決如下：
    主  文
陳正宗犯肇事致人傷害逃逸罪，處有期徒刑陸月，如易科罰金，
以新臺幣壹仟元折算壹日。
    事  實
一、陳正宗於民國111年2月7日18時48分許，駕駛車牌號碼000-0
    000號自用小客車（下稱A車），沿臺中市西屯區河南路2段
    由東北往西南方向行駛，行經該路段與文心路3段交岔路口
    ，欲左轉駛入文心路3段時，本應注意汽車行近行人穿越道
    ，遇有行人穿越時，無論有無交通指揮人員指揮或號誌指示
    ，均應暫停讓行人先行通過，而依當時天候雨、夜間有照明
    、柏油路面濕潤、無缺陷、無障礙物、視距良好，並無不能
    注意之情事，竟疏未注意及此，即貿然左轉，適陳泰明沿行
    人穿越道穿越文心路3段，步行至該處，見狀閃避不及，遭A
    車碰撞，致陳泰明受有胸椎第12節壓迫性骨折之傷害（過失
    傷害部分撤回告訴，經檢察官另為不起訴處分）。詎陳正宗
    明知其駕車肇事，竟未採取任何救護行為，或報警處理並等
    候警方到場，或得陳泰明之同意，即基於肇事逃逸之故意，
    旋即駕車離去。嗣經警據報到場處理並調閱監視器追查，始
    查悉上情。
二、案經陳泰明訴由臺中市政府警察局第六分局報告臺灣臺中地
    方檢察署檢察官偵查起訴。
    理  由
一、本案被告陳正宗所犯係死刑、無期徒刑、最輕本刑為3年以
    上有期徒刑以外之罪，其於準備程序時就被訴事實為有罪之
    陳述，經法官告知簡式審判程序之旨，並聽取當事人之意見
    後，本院合議庭裁定由受命法官獨任進行簡式審判程序。是
    本案之證據調查，依同法第273條之2規定，不受同法第159
    條第1項、第161條之2、第161條之3、第163條之1，及第164
    條至170條所規定證據能力認定及調查方式之限制，合先敘
    明。
二、前揭犯罪事實，業據被告於本院準備程序及審理時均坦承不
    諱（本院卷第49、57、61頁），核與證人即告訴人陳泰明於
    警詢及偵訊中之證述大致相符（偵卷第23至25、70頁），並
    有員警職務報告、林新醫療社團法人林新醫院診斷證明書、
    臺中市政府警察局道路交通事故初步分析研判表、道路交通
    事故現場圖、道路交通事故調查報告表㈠㈡、交通事故補充資
    料表、疑似道路交通事故肇事逃逸追查表、現場照片、監視
    錄影畫面擷圖、肇事人自首情形紀錄表、車輛詳細資料報表
    、證號查詢汽車駕駛人結果等件在卷可稽（偵卷第15、33至
    59頁），堪認被告上開任意性自白與事實相符，可以採信。
    故本案事證明確，被告犯行堪以認定，自應依法論科。
三、論罪科刑
  ㈠核被告所為，係犯刑法第185條之4第1項前段之肇事致人傷害
    逃逸罪。
  ㈡公訴意旨固認被告曾受有期徒刑之執行完畢後，5年內故意再
    犯本案有期徒刑以上之罪，為累犯，應依刑法第47條第1項
    規定加重其刑等語。惟按法院於審酌被告是否適用累犯規定
    而加重其刑時，訴訟程序上應先由檢察官就前階段被告構成
    累犯之事實，以及後階段應加重其刑之事項，主張並具體指
    出證明方法後，法院才需進行調查與辯論程序，而作為是否
    加重其刑之裁判基礎。前階段構成累犯事實為檢察官之實質
    舉證責任，後階段加重量刑事項為檢察官之說明責任，均應
    由檢察官分別負主張及具體指出證明方法之責。倘檢察官未
    主張或具體指出證明方法時，可認檢察官並不認為被告構成
    累犯或有加重其刑予以延長矯正其惡性此一特別預防之必要
    ，且為貫徹舉證責任之危險結果所當然，是法院不予調查，
    而未論以累犯或依累犯規定加重其刑，即難謂有應調查而不
    予調查之違法（最高法院110年度台上字第5660號判決意旨
    參照）。經查，本案公訴意旨雖有主張被告構成累犯之事實
    ，然未具體說明何以依憑本案被告之前案紀錄，即可逕認定
    有加重其刑之必要（例如具體指出被告所犯前後數罪間，關
    於前案之性質、前案徒刑之執行完畢情形、成效為何、再犯
    之原因、兩罪間之差異、罪質、犯罪時間間隔、頻率、犯罪
    手段、犯罪型態、相互關聯性、主觀犯意所顯現之惡性及其
    反社會性等各項情狀，俾法院綜合判斷個別被告有無因加重
    本刑致生所受刑罰超過其所應負擔罪責之情形，裁量是否加
    重其刑，以符合正當法律程序及罪刑相當原則之要求）？亦
    即本院認檢察官僅說明「被告曾受有期徒刑之執行完畢後，
    5年內故意再犯本案有期徒刑以上之罪，為累犯，應依刑法
    第47條第1項規定加重其刑」等語，仍未達已具體說明被告
    為何有應加重其刑予以延長矯正其惡性此一特別預防必要之
    程度，自難認本案檢察官就後階段加重量刑事項，已盡實質
    之舉證責任，本院自無從依刑法第47條第1項規定加重其刑
    ，爰將被告之前科事項列為刑法第57條第5款所定「犯罪行
    為人之品行」之量刑審酌事項。
  ㈢按刑法第59條所謂「犯罪之情狀可憫恕」，本係指審酌刑法
    第57條各款所列事項以及其他一切與犯罪有關之情狀之結果
    ，認其犯罪足堪憫恕者而言，必須犯罪另有特殊之原因與環
    境等，因在客觀上顯然足以引起一般同情，認為縱予宣告法
    定最低度刑猶嫌過重者，始有其適用，以免法定刑形同虛設
    ，破壞罪刑法定原則（最高法院102年度台上字第870號判決
    意旨參照）。是依該條酌量減輕其刑，必須犯罪另有特殊之
    原因與環境等，在客觀上足以引起一般同情，認為即予宣告
    法定低度刑猶嫌過重者，始有其適用。經查，本案被告行為
    時，刑法第185條之4已經修正，依照法益侵害之結果，分別
    規定致人傷害而逃逸者、致人於死或重傷而逃逸之不同，區
    別法定刑度，兼顧個案情節輕重之適當處罰，已合於憲法罪
    刑相當原則之要求，要無情輕法重之憾；復衡以本案被告肇
    事地點為車輛往來之交岔路口，告訴人行走於行人穿越道時
    ，遭被告擦撞倒地，若未及時予以救助，恐有危害擴大之風
    險，詎被告肇事後竟未採取任何救護措施即離開現場之情狀
    ，尚難認有何客觀上足以引起一般同情之顯可憫恕之情形存
    在，是辯護人請求依刑法第59條規定酌減被告刑期等語（本
    院卷第49頁），即難採憑。
  ㈣爰以行為人之責任為基礎，審酌被告駕車肇事致告訴人受傷
    後，未迅速協助告訴人送醫救治，且未得告訴人之同意即逕
    自離去，所為誠屬不應該；惟念被告犯後尚能坦承犯行，且
    業與告訴人調解成立，告訴人並表示願撤回告訴等語（見卷
    附撤回告訴狀、臺中市西屯區調解委員會調解書，偵卷第83
    至85頁），暨考量被告之前案紀錄（被告前因不能安全駕駛
    致交通危險案件，經臺灣彰化地方法院以108年度交簡字第8
    98號判決判處有期徒刑4月確定，於108年8月21日易科罰金
    執行完畢，見卷附臺灣高等法院被告前案紀錄表，本院卷第
    16頁），及其於本院審理時自述之智識程度、就業情形、家
    庭經濟及生活狀況（本院卷第61頁）等一切情狀，量處如主
    文所示之刑，並諭知易科罰金之折算標準，以資懲儆。
據上論斷，應依刑事訴訟法第273條之1第1項、第299條第1項前
段，判決如主文。
本案經檢察官屠元駿提起公訴，檢察官張子凡到庭執行職務。
中　　華　　民　　國 　111  　年　   9    月　  30　　日
                  刑事第六庭    法  官  王曼寧
以上正本證明與原本無異。
如不服本判決應於收受判決後20日內向本院提出上訴書狀，並應
敘述具體理由；其未敘述上訴理由者，應於上訴期間屆滿後20日
內向本院補提理由書（均須按他造當事人之人數附繕本）「切勿
逕送上級法院」。
告訴人或被害人如不服判決，應備理由具狀向檢察官請求上訴，
上訴期間之計算，以檢察官收受判決正本之日起算。　　　　　
                                書記官  陳筱惠
中　　華　　民　　國　　111 　年　　9 　　月　　30　　日
附錄本判決論罪科刑法條：　
中華民國刑法第185條之4第1項
駕駛動力交通工具發生交通事故，致人傷害而逃逸者，處6月以
上5年以下有期徒刑；致人於死或重傷而逃逸者，處1年以上7年
以下有期徒刑。